【裁判字號】    90,重上,26
【裁判日期】    900529
【裁判案由】    清償借款
【裁判全文】
臺灣高等法院高雄分院民事判決  九十年度重上字第二六號
      上  訴  人  甲○○
                  丙○○
                  乙○○
      被上訴人    大眾商業銀行股份有限公司
      法定代理人  丁○○
      訴訟代理人  戊○○
右當事人間請求清償借款事件，上訴人對於中華民國八十九年十二月二十九日台灣屏
東地方法院八十九年重訴字第二四０號第一審判決提起上訴，本院判決如左：
      主      文
原判決關於命上訴人甲○○、丙○○連帶給付之金額，超過如附表所示其所有不動產
之價額部分，及該部分假執行之宣告，並訴訟費用之裁判均廢棄。
右開廢棄部分，被上訴人在第一審之訴及假執行之聲請均駁回。
甲○○、丙○○其餘上訴駁回。
乙○○上訴駁回。
第一、二審訴訟費用由上訴人乙○○負擔五分之二，上訴人甲○○、丙○○負擔五分
之一，餘由被上訴人負擔。
      事      實
甲、上訴人方面：
一、聲明：求為判決：(一)原判決廢棄。(二)被上訴人在第一審之訴駁回。(三)如受不利判
    決，願供擔保請准宣告免為假執行。
二、陳述：除與原判決記載相同，茲予引用外，補稱：
  (一)本件被上訴人銀行副理即證人方瓦總所簽署之確諾書記載：「緣八十四年五月份
    乙○○向大眾商業銀行屏東分行商洽貸款時，經雙方約定提供乙○○所有一幢房
    子（屏東縣鹽埔鄉○○村○○路二一之二一號）及丙○○所有一幢房子（屏東縣
    鹽埔鄉○○村○○路二一之二０號）及甲○○所有乙筆農地（屏東縣鹽埔鄉○○
    段八二八地號田地）供大眾商業銀行自行評估借貸新台幣八百萬元，乙○○為借
    款債務人，丙○○與甲○○僅為提供上開財產為限之擔保義務人，並無涉及丙○
    ○與甲○○之其他財產，經大眾商業銀行屏東分行諾無誤。」，其中丙○○及甲
    ○○僅提供上開財產為限之擔保義務人，並無涉及丙○○及甲○○之其他財產等
    ，業經表示擔保責任範圍明確，並無另為探究之必要。
  (二)系爭借款係由上訴人乙○○於八十四年間邀同上訴人甲○○、丙○○為連帶保證
    人並分別提供不動產作為擔保向被上訴人銀行借款新台幣（下同）八百萬元，八
    十八年六月二十八日上開借款借據屆期需另為換約，因當初借款時將提供擔保之
    不動產已由被上訴人銀行自行評估已足供擔保清償准為貸款八百萬元，換約時為
    確定上訴人甲○○、丙○○二人之保證責任範圍僅提供抵押設定之不動產，由上
    訴人乙○○經與被上訴人磋商獲被上訴人銀行同意以書具確諾書方式解除上訴人
    甲○○、丙○○二人之連帶保證責任，系爭換約後所書具借款期間自八十八年六
    月三十日起至八十九年六月三十日止之借據及八十八年六月二十八日授信約定書
    及確諾書均於八十八年六月二十八日換約時同時簽定，該確諾書應屬借據及授信
    約定書之特約條款規定，無論從立約當時之真意、過去借款事實及該確諾書所記
    載執之文義及論理上推求，具有免除上訴人甲○○、丙○○之連帶保證責任已甚
    為明確，證人方瓦總之證詞乃其片面並甚屬牽強之證詞，遍觀確諾書均無與其所
    證述內容相關之記載，證述內容顯係向其任職銀行勉強交代之說辭。
三、證據：除援用原審所提證據外，聲請訊問證人鄭惠婷、方瓦總。
乙、被上訴人方面：
一、聲明：求為判決：上訴駁回。
二、陳述：除與原判決記載相同，茲予引用外，補稱：
  (一)系爭之確諾書，文中前半部被上訴人等所示之不動產，即上訴人乙○○所有位於
    屏東縣鹽埔鄉○○村○○路二一之二一號房屋一棟，上訴人丙○○所有位於屏東
    縣鹽埔鄉○○村○○路二一之二０號房屋一棟，上訴人甲○○所有座落屏東縣鹽
    埔鄉○○段八二八地號土地一筆供被上訴人大眾商業銀行設定抵押，並借款新台
    幣八百萬元。
  (二)該確諾書第三行後半段文句：「乙○○為借款債務人，丙○○與甲○○僅為提供
    上開財產為限之擔保義務人，並無涉及丙○○與甲○○之其他財產，‧‧‧。」
    該段文句已具體說明上訴人丙○○與甲○○以系爭確諾書內文前半段所示其所有
    不動產為限，為提供本案擔保借款之義務人，至於丙○○與甲○○茍有系爭確諾
    書記載以外名下尚有其他財產，則不在此擔保借款範圍內。此確諾書所記載內容
    已非常明確，何來解釋被上訴人有免除上訴人丙○○與甲○○之連帶保證人之責
    任。
三、證據：除援用原審所提證據外，補提：確諾書影本一份。
      理      由
一、本件被上訴人起訴主張：上訴人乙○○於八十四年五月十五日邀同上訴人甲○○
    及丙○○為連帶保證人，向伊借款八百萬元，約定借款期限自該日起至八十六年
    四月二十七日止，嗣後伊曾多次同意上訴人延展清償期，最近一次伊同意延展清
    償期至八十九年六月三十日，約定利息按週年利率百分之九點二三計算，本金到
    期一次清償，而利息按月計付，如未依約清償時，債務視為全部到期，除依上開
    約定利率計息外，逾期在六個月以內者，並應按約定利率百分之十，超過六個月
    以上者，應按約定利率百分之二十計付違約金。嗣上訴人乙○○借得上開款項後
    ，自八十八年六月三十日起即未依約給付利息，依約債務視為全部到期，屢經催
    討均置不理等情，爰依消費借貸及連帶保證法律關係，求為命上訴人連帶給付八
    百萬元，及自八十八年六月三十日起至清償日止按週年利率百分之九點二三計算
    之利息，暨自八十八年七月三十日起至清償日止，逾期在六個月以內部分按上開
    利率百分之十，逾期超過六個月部分按上開利率百分之二十計算之違約金之判決
    。
二、上訴人則以：系爭借款係由上訴人乙○○邀同上訴人丙○○及甲○○為連帶保證
    人並提供不動產作為擔保，向被上訴人借款八百萬元，八十八年六月二十八日上
    開借款借據屆期另為換約，因當初借款所提供擔保之不動產由被上訴人評估足供
    擔保清償，始准貸款，換約時為確定上訴人甲○○、丙○○二人之保證責任範圍
    僅及於提供之不動產，經磋商後被上訴人同意以書具確諾書方式解除上訴人甲○
    ○、丙○○二人之連帶保證責任等語，資為抗辯。
三、查被上訴人主張上訴人乙○○於八十四年五月十五日向被上訴人貸款八百萬元，
    約定借款期限自該日起至八十六年四月二十七日止，嗣後曾多次同意上訴人乙○
    ○延展清償期，最近一次同意延展清償期至八十九年六月三十日，約定利息按週
    年利率百分之九點二三計算，本金到期一次清償，而利息按月計付，如未依約清
    償時，債務視為全部到期，除依上開約定利率計息外，逾期在六個月以內者，並
    應按約定利率百分之十，超過六個月以上者，應按約定利率百分之二十計付違約
    金。嗣上訴人乙○○借得上開款項後，自八十八年六月三十日起即未依約給付利
    息，依約債務視為全部到期等情，業據被上訴人提出借據、週轉金貸款契約、借
    據展期約定書、授信約定書、帳卡等為證（見原審卷三七至四六頁、七一頁），
    並為上訴人乙○○所不爭執，自堪信為真實，是被上訴人請求上訴人乙○○給付
    積欠本金八百萬元、利息及違約金，自屬正當。
四、次查，被上訴人主張上訴人甲○○、丙○○為上訴人乙○○上開借款之連帶保證
    人，應就乙○○所欠上開本金、利息及違約金，負連帶清償責任，然為上訴人甲
    ○○、丙○○所否認。按解釋契約，須探求當事人立約時之真意，由文義及論理
    上就過去事實及其他一切證據資料作為判斷標準。本件上訴人乙○○為申請延展
    清償期限，兩造遂於八十八年六月二十八日書立系爭確諾書，其上記載：「緣八
    十四年五月份乙○○向大眾商業銀行屏東分行商洽貸款時，經雙方約定提供乙○
    ○所有一幢房子〈鹽埔鄉○○村○○路二一之二一號〉及丙○○所有一幢房子〈
    鹽埔鄉○○村○○路二一之二０號〉及甲○○所有乙筆農地〈坐落鹽埔鄉○○段
    八二八地號〉供大眾商業銀行自行評估借貸新台幣八百萬元，乙○○為借款債務
    人，丙○○與甲○○僅為提供上開財產為限之擔保義務人，並無涉及丙○○與甲
    ○○之其他財產，經大眾商業銀行屏東分行諾無誤。」（見原審卷三二頁）。經
    查，上訴人甲○○與丙○○二人就本件貸款案，除書立授信契約書承諾負連帶保
    證責任外，且提供上開二筆不動產設定抵押權，此外，並未再無提供其他財產作
    為被上訴人債權之擔保，有被上訴人於原審提出之授信契約書、抵押權設定同意
    書為證，亦為兩造不爭執，雖被上訴人所提記載借款期間自八十八年六月三十日
    起自八十九年六月三十日止的借據之連帶保證人欄固經上訴人王荳芽及丙○○簽
    名蓋章，及八十八年六月二十八日授信約定書二件分別同經上訴人王荳芽及丙○
    ○簽名蓋章（見原審卷四二頁、四四至四五頁），然參諸上開確諾書及証人鄭慧
    婷証稱：本來丙○○與甲○○不想再當連帶保證人，經他們與銀行商洽後，如果
    僅限以他們所提供之房子、土地擔保，不涉及他們的其他財產，他們才願意繼續
    保証等語（見本院卷三六頁）觀之，足見被上訴人同意自展期以後，上訴人甲○
    ○與丙○○所負保證責任範圍限於就其所有如附表所示不動產之價額範圍內負連
    帶保證責任。上訴人王荳芽及丙○○辯稱：被上訴人同意自展期後免除渠等連帶
    保證人責任云云，固無可採。被上訴人主張上訴人甲○○與丙○○仍應就上訴人
    上訴人乙○○所欠上開本金、利息及違約金，負連帶清償責任云云，亦不足取。
    至證人方瓦總証稱：「我的意思是雙方面能夠展期，若如果發生問題，就以抵押
    物來清償，不夠的話再說。不涉及丙○○與甲○○之其他財產的意思是不涉及其
    他擔保品而言，丙○○與甲○○確實是連帶保証八百萬元。」云云，惟因系爭確
    諾書已載明「並無涉及丙○○與甲○○之其他財產」，而上訴人甲○○與丙○○
    二人復未提供其他財產供擔保，顯然係同意上訴人甲○○、丙○○二人僅就其提
    供保物負連帶保證責任之意，是證人方瓦總上開証詞，並不能為被上訴人有利
    之認定。
五、綜上所述，被上訴人依消費借貸之法律關係，請求上訴人乙○○給付八百萬元，
    及自八十八年六月三十日起至清償日止按週年利率百分之九點二三計算之利息，
    暨自八十八年七月三十日起至清償日止，逾期在六個月以內部分按上開利率百分
    之十，逾期超過六個月部分按上開利率百分之二十計算之違約金，及依連帶保証
    之法律關係，請求上訴人王荳芽、丙○○就附表所示其所有不動產之價額範圍外
    負連帶保証責任，為有理由，應予准許。逾此所為請求，為無理由，應予駁回。
    原審就上開應准許部分，為上訴人敗訴之判決，並無不合，上訴意旨指摘原判決
    此部分不當，求予廢棄，為無理由，應予駁回。至超過上開應准許部分，原審命
    上訴人甲○○、丙○○連帶給付，尚欠允洽，上訴人甲○○、丙○○指摘原判決
    此部分不當，求予廢棄改判，為有理由，爰由本院將原判決此部分廢棄改判如主
    文第二項所示。
六、據上論結，本件甲○○、丙○○之上訴為一部有理由，一部無理由，乙○○之上
    訴為無理由，依民事訴訟法第四百五十條、第四百四十九條第一項、第七十九條
    但書、第七十八條，判決如主文。
中      華      民      國    九十      年      五      月    二十九    日
                                      臺灣高等法院高雄分院民事第四庭
~B1審判長法官  王錦村
~B2法      官  許明進
~B3法      官  曾錦昌
右為正本係照原本作成。
如對本判決上訴，須於判決送達後二十日內向本院提出上訴狀，未表明上訴理由者，
，應於上訴後二十日內向本院提出理由書（均須按他造當事人之人數附繕本）。上訴
時應提出委任律師或具有律師資格之人之委任狀，並依附註條文規定辦理。
中      華      民      國    九十      年      六      月      一      日
~B法院書記官  施耀程
附註：
民事訴訟法第四百六十六條之一：
對於第二審判決上訴，上訴人應委任律師為訴訟代理人，但上訴人或其法定代理人具
有律師資格者，不在此限。
上訴人之配偶、三親等內之血親、二親等內之姻親，或上訴人為法人、中央或地方機
關時，其所屬專任人員具有律師資格並經法院認為適當者，亦得為第三審訴訟代理人。
第一項但書及第二項情形，應於提起上訴或委任時釋明之。
附表
┌────┬──────────────────────────────┐
│所有權人│      設定抵押之不動產                                      │
├────┼──────────────────────────────┤
│甲○○  │屏東縣鹽埔鄉○○段八二八地號面積一０六一平方公尺田地        │
├────┼──────────────────────────────┤
│丙○○  │屏東縣鹽埔鄉○○村○○路二一之二０號房屋一棟（建物面積一六五│
│        │‧一二平方公尺，附屬建物：陽台四‧八０平方公尺、屋頂突出物九│
│        │‧六０平方公尺）及基地                                      │
└────┴──────────────────────────────┘
                                                                        Ｆ


司法院資訊處製作；財團法人民間司法改革基金會備份。
